【裁判字號】    95,訴,260
【裁判日期】    950811
【裁判案由】    強盜等
【裁判全文】
臺灣高雄地方法院刑事判決               95年度訴字第260號
公  訴  人  臺灣高雄地方法院檢察署檢察官
被      告  申○○
指定辯護人  任進福律師
上列被告因強盜等案件，經檢察官提起公訴（94年度偵字第2712
1 、27139 號）暨移送併辦（95年度偵字第3778、5430號），本
院判決如下：
    主  文
申○○連續攜帶兇器竊盜，累犯，處有期徒刑貳年；扣案之螺絲
起子伍支、剪刀參支、T 字型扳手肆支、老虎鉗壹支、鯉魚鉗壹
支、手套貳付、手電筒參支及萬能鎖壹支，均沒收。又攜帶兇器
竊盜，因脫免逮捕，當場施以強暴、脅迫，累犯，處有期徒刑柒
年貳月，扣案之螺絲起子參支、剪刀壹支，沒收。應執行有期徒
刑捌年拾月；扣案之螺絲起子伍支、剪刀參支、T 字型扳手肆支
、老虎鉗壹支、鯉魚鉗壹支、手套貳付、手電筒參支及萬能鎖壹
支，均沒收。
    事  實
一、申○○前於民國90年間因竊盜案件，經法院判處有期徒刑2
    年3 月，於93年12月10日縮刑期滿執行完畢。
二、詎申○○仍不知悔改，基於意圖為自己不法所有及毀損之概
    括犯意，先後於附表一、二所示之時間、地點，以附表一、
    二所示之方式，竊取及毀損如附表一、二所示之財物（犯罪
    時間、地點、被害人、竊取手法及失竊、毀損物品均詳如附
    表一、二所示，附表一編號10至16、19及附表二毀損部分均
    未據告訴），嗣分別於(一)、94年9 月13日6 時許，在高雄縣
    鳳山市○○路317 巷20號前，為警查獲並扣得被告所有行竊
    使用之螺絲起子3 支、剪刀1 支（與下述準強盜所使用之剪
    刀同）；(二)、94年10月23日晚上11時20分許，在高雄縣鳳山
    市○○路11號旁，為警查獲並扣得被告所有供行竊使用之螺
    絲起子2 支、剪刀1 支、T 字型扳手3 支、手電筒2 支、手
    套1 付及萬能鎖1 支；(三)、95年2 月2 日下午1 時50分許，
    在高雄市○○區○○路96號，為警查獲並扣得使告所有供行
    竊使用之老虎鉗1 支、鯉魚鉗1 支、T 字型扳手1 支、剪刀
    1 支、手套1 付及手電筒1 支。
三、申○○於94年9 月13日上午6 時25分許，另基於意圖為自己
    不法所有及毀損之犯意，攜帶客觀上足供兇器使用之螺絲起
    子3 支及剪刀1 支，在高雄縣鳳山市○○路21巷3 弄巷口，
    持螺絲起子破壞林秋萍所有車牌號碼為3038－MH自小客車車
    窗之方式，竊取車內之汽車音響1 台，得手後將音響置於如
    附表編號1 所示竊得之機車內，正欲騎乘機車離去之際，為
    民眾當場發現高呼抓賊，申○○一時緊張，所騎乘之機車即
    不慎撞擊蔡敏生所有停放在高雄縣鳳山市○○路21巷3 弄8
    號前車牌號碼P2－9888自小客車及路旁電線桿而倒地，申○○遂起身繼續逃逸，未○○見狀即向前追捕，並抓住申○○
    之腰帶，申○○為脫免逮捕，竟試圖以嘴咬未○○之手，未
    ○○因而將手鬆開，申○○又繼續逃逸，並與未○○發生拉
    扯、扭打而跌倒在地後，竟自高雄縣鳳山市○○路與凱旋路
    口花圃旁拾起磚頭大小之石頭，作勢襲擊未○○，此時，在
    路旁設攤之民眾乙○○遂上前撥開申○○之手，使申○○手
    中之石頭掉落後，申○○接續上開脫免逮捕之意，自褲子右
    後口袋中取出剪刀1 支，並左右揮舞該剪刀，恫嚇稱：「不
    要過來、不要過來」等語，以此脅迫手段，使乙○○和未○○心生畏懼，申○○趁機轉身繼續沿高雄縣鳳山市○○路逃
    逸，未○○與乙○○見狀亦先後緊追在後。而申○○與未○○在上開發生拉扯、扭打之過程中，申○○並以剪刀劃傷未
    ○○右腳板內側（傷害部分未據告訴），對未○○施以強暴
    手段，嗣申○○逃至高雄縣鳳山市○○路317 巷20號前跌倒
    ，而為接獲通報到場之員警逮捕查獲，並扣得上開剪刀1 支
    ，及其行竊所攜帶之螺絲起子3 支。
四、案經子○○、天○○、丑○○、癸○○、卯○○、戊○○、
    己○○訴由高雄縣政府警察局鳳山分局，庚○○訴由高雄縣
    政府警察局，丁○○、辰○○訴由高雄市政府警察局三民第
    一分局及高雄市政府警察局前鎮分局報請臺灣高雄地方法院
    檢察署檢察官偵查起訴暨移送併辦。
    理  由
壹、證據能力之判斷：
一、按被告以外之人於檢察事務官、司法警察官或司法警察調查
    中所為之陳述，與審判中不符時，其先前之陳述具有較可信
    之特別情況，且為證明犯罪事實存否所必要者，得為證據，
    刑事訴訟法第159 條之2 定有明文。本件證人即追捕被告之
    人乙○○於警詢中所言，係被告以外之人於審判外之陳述，
    且與其於本院審理中所證述相符，依上開條文規定，證人乙○○警詢所言，尚不得作為證據。
二、按被告以外之人於審判中因傳喚不到者，其於檢察事務官、
    司法警察官或司法警察調查中所為之陳述，經證明具有可信
    之特別情況，且為證明犯罪事實之存否所必要者，得為證據
    ，刑事訴訟法第159 條之3 第3 款定有明文。本件證人即追
    捕被告之人未○○於警詢所述，係被告以外之人於審判外之
    陳述，本院於審理中依址傳喚未到庭，本院審酌證人未○○
    與被告並不相識，其於警詢所述追捕被告之過程，距離案發
    時間最近，記憶最清晰，具有可信之特別情況，且為證明犯
    罪事實之存否所必要者，應認其於警詢之陳述具有證據能力
    。
三、又按被告以外之人於偵查中向檢察官所為之陳述，除顯有不
    可信之情況者外，得為證據，刑事訴訟法第159 條之1 第2
    項亦有明文規定。本件證人乙○○、未○○及被害人子○○
    、蔡敏生於偵查中在檢察官前所為陳述，均依法具結，且無
    顯不可信之特別情況，而被告、辯護人復均未曾提及檢察官
    在偵查時有何不法取供致證人證詞顯不可信之情事，是上開
    證人於偵查中之證述，自得採為本件證據。
四、再按被告以外之人於審判外之陳述，雖不符刑事訴訟法第15
    9 條之1 至第159 條之4 之規定，而經當事人於審判程序同
    意作為證據，法院審酌該言詞陳述或書面陳述作成時之情況
    ，認為適當者，亦得為證據；當事人、代理人或辯護人於法
    院調查證據時，知有刑事訴訟法第159 條第1 項不得為證據
    之情形，而未於言詞辯論終結前聲明異議者，視為有前項之
    同意，同法第159 條之5 定有明文。證人即被害人地○○、
    林志興、子○○、天○○、丑○○、癸○○、卯○○、戊○○、己○○、庚○○、寅○○、黃○○、戌○○、甲○○、
    壬○○、宇○○、宙○○、午○○、辛○○、巳○○、丁○○、辰○○、Ｂ○○及林秋萍分別於警詢中之陳述等證據，
    被告及辯護人同意做為本案證據等語，而證人即被害人玄○○、Ａ○○、Ｃ○○、酉○○於警詢中之陳述，被告及辯護
    人並未於本院審理過程中聲明異議，本院審酌前開被害人認
    領贓物並願意簽具領結之情況，且與本案相關之待證事實具
    有關連性，認適當作為證據，依前開刑事訴訟法第159 條之
    5 之規定，認上開陳述均具有證據能力。
五、被告抗辯其於94年9 月20日之警詢筆錄係員警到醫院所製作
    ，當時伊因頭部受傷意識不清，故該自白出於不正之方法取
    得，為非任意性。經本院當庭勘驗該次警詢錄音帶結果：為
    連續錄音，員警詢問方式為一問一答，詢問態度懇切，且有
    被告父親在場之聲音，而被告對於警察就細節之詢問都能一
    一切題應答，且適時表示不同意見，足見無意識不清之情形
    ，此有勘驗筆錄在卷可稽。且證人即製作該次筆錄之員警陳
    世峰於本院審理時證述：被告一開始送到802 醫院，無法製
    作筆錄，是醫院通知可以製作筆錄，才在94年9 月20日至醫
    院製作被告筆錄，當時被告頭有受傷，但有與被告聊過，確
    定被告能理解我的意思，且被告父親也有在場等語明確，衡
    情頭部受傷與意識是否清楚本無必然之關係，且陳世峰既係
    經為被告施行治療之醫院判斷被告之狀況後，始通知到醫院
    製作被告之警詢筆錄，可見被告當時意識應已恢復，況該警
    詢係在不特定人得出入之醫院及被告父親在場之情況下製作
    ，當無違反被告自由意志製作之可能，被告抗辯該次警詢自
    白有以不正方法所製作，洵無足採。
六、至被告復抗辯其於95年2 月8 日警詢中之自白，係員警借提
    後對伊施以毆打所為之自白，該自白應不具有證據能力等語
    。然查，被告該次警詢自白之內容，核與其同日借提後經檢
    察官訊問時供述內容相符，而於檢察官訊問中被告均未提到
    有遭刑求之情形，甚且明確供陳：警詢所述出於自由意志，
    且均屬實，警詢筆錄有看過確認後簽名等語，而證人即借提
    被告之員警亥○○於本院審理中亦分別就查訪被害人之過程
    具結證稱：「…派出所將案子移送到我們警局時，當時有記
    者來警局，我們有請記者發布消息，請被害人來指認，我想
    被害人應該是看報紙來指認」等語，而被告亦未否認上開物
    品為竊盜所得，則員警並無施以刑求以取得其自白之必要，
    是被告前開抗辯，亦無足採。
貳、實體部分：
一、上揭如附表一所示之竊盜、毀損犯行，業據被告申○○於本
    院審理時坦承不諱，而證人即被害人地○○、林志興、子○○、天○○、丑○○、癸○○、卯○○、戊○○、己○○、
    庚○○、寅○○、黃○○、甲○○、宇○○、酉○○、巳○○、丁○○、辰○○、Ｂ○○及玄○○於警詢指述失竊之時
    間、地點及物品，互核相符，且有扣押物品目錄表、贓物認
    領保管單附卷可按，此部分事實，堪予認定。
二、訊據被告對於伊有竊取如附表二所示之無線電對講機之事實
    並不否認，惟否認有連續竊盜7 次之犯行，辯稱：上開8 台
    無線電對講機與另1 台警察同時查扣之無線電對講機係伊在
    高雄縣大寮鄉○○路上一處停放拖板車空地上工寮內所竊取
    ，只有1 次竊盜行為，至警局製作筆錄領回對講機之被害人
    並非實際遭竊之被害人等語。然查：
(一)、被告於95年2 月8 日警詢及同日偵查中均供稱該批贓證物（
    含上開8 台無線電對講機）多是在大貨車或自小客車內所竊
    取等語，且其於偵查中甚且供稱無線電對講機是在車內徒手
    旋螺絲取下機台等語，倘若確有如被告所言無線電對講機係
    1 次所竊得之物等情，被告豈會於警詢及偵查中就此置恁不
    論而為上開陳述，直至本院繫屬時始改稱係1 次所偷等語，
    顯已有違常情，況其於警詢中就竊取無線電對講之方法亦供
    陳綦詳，應非編纂供詞；另被告就竊取無線電對講機之地點
    ，先於本院準備程序中供陳：「9 台無線電對講機…是在大
    寮鄉萬客隆那裡從拖板車上偷的」等語，而於本院審理中又
    改稱：「是在人家房屋地上偷的…是爬鐵柵欄進去屋內…是
    空地，旁邊有1 個工寮」等語，先後陳述不一致，再者，被
    告供稱該工寮現已不存在，則本院亦無從查證，則是否確有
    其事，實非無疑。
(二)、而證人亥○○於本院審理中就贓物指認過程證述：「派出所
    將案子移送到我們警局時，當時有記者來警局，我們有請記
    者發布消息，請被害人來指認，我想被害人應該是看報紙來
    指認」、「一開始我們用紙箱，被害人來了後我們將東西攤
    開來，讓被害人自己指認，因為每個對講機都有編號，讓他
    們自己指認」、「他們先指認出失竊物後，再讓他們填載贓
    物認領保管單，才製作筆錄」等語，其指認之過程既係透過
    發布新聞之方式，則前來指認之被害人當無虛偽指認之疑慮
    ，且被害人均於指認後填載贓物認領保管單，願承擔認領之
    責任，當無造假之虞；復參酌本件所查扣之無線電對講機，
    尚有部分機台迄今無人出面認領，業經證人亥○○證述在卷
    ，而如附表二編號7 所示被害人Ｃ○○同次遭竊之物除無線
    電對講機外，尚有汽車音響1 台，倘若上開無線電機台均係
    被告在拖板車上1 次所竊，則被害人Ｃ○○豈能在本次查獲
    之物品中尋回失竊之汽車音響；況附表二所示被害人於警詢
    指述無線電對講機遭竊取之情形，與前揭被告於警詢及偵查
    中就無線電對講機竊取之手法，係自他人車內竊取財物相同
    ，是以本件應以被告於警詢及偵查中部分自白竊取無線電對
    講機之情節為可採，其嗣後抗辯無線電對講機部分僅有1 次
    竊盜犯行，如附表二所示之被害人非實際被害人等語，應係
    事後卸責之詞，不足採信。
(三)、又被告所為如附表二所示之竊盜犯行，有被害人戌○○、壬○○、宙○○、Ａ○○、午○○、辛○○及Ｃ○○於警詢中
    之指述，並有贓物認領保管單、扣押物品目錄表等在卷可稽
    ，核與被告於警詢及偵查中之自白大致相符，雖如附表二所
    示之竊盜犯行均無報案紀錄，業經證人亥○○證述無訛，惟
    此在車窗或車門遭破壞之竊案，被害人為省卻麻煩而未報案
    之情形，比比皆是，而被害人宙○○、Ａ○○、辛○○及Ｃ
    ○○對於失竊詳細時間雖表示已忘記，然此係因時間經過，
    記憶模糊所致，況其仍能指出係農曆年前某日，自難遽此指
    被害人指述有瑕疵，故被告此部分之犯行，亦堪認定。
三、另訊據被告固不否認有於94年9 月13日上午6 時25分許，在
    高雄縣鳳山市○○路21巷3 弄巷口，持螺絲起子破壞林秋萍
    自小客車車窗，竊取車內之汽車音響得手，騎乘機車逃逸時
    撞到路旁蔡敏生之自小客車，並與追趕之未○○、乙○○發
    生拉扯、扭打之事實，惟矢口否認有何準強盜犯行，辯稱：
    伊並無拿石頭或剪刀作勢脅迫未○○或乙○○，也沒有拿剪
    刀劃傷未○○，剪刀是警察到場後才從伊口袋中拿出，可能
    是未○○害怕遭伊追究追捕過程毆打伊頭部之行為，才誣指
    伊有施強脅迫之情形；辯護人則辯以：未○○與乙○○趕至
    追捕被告時，已非行竊當場，與準強盜構成要件有間等語。
    經查：
(一)、證人即追捕被告之未○○於警詢時供述：「扭打當時竊嫌（
    被告）從他身上褲子口袋中取出剪刀刺傷我右腳板內側」、
    「追竊嫌至巷口對面並將其第1 次制服，但因竊嫌欲咬我所
    以又讓其扭脫…竊嫌正要撿起地上之石頭欲攻擊我，但為另
    1 男子即乙○○所制止，後來該竊嫌自其身上取出一把剪刀
    表示要我不要再追逐他，否則將拿剪刀刺我，但經乙○○提
    示我小心後我隨即散開…竊嫌…隨即又向左逃往凱旋路後右
    轉31 7巷，隨後我與乙○○即在317 巷20號前將其攔下…」
    等語；於偵查中證述：「我是拉住被告的腰帶，被告彎下身
    體以他的嘴巴要咬我的手，我為了避免遭咬傷，我就鬆手…
    追到被告又拉住被告的腰帶。但是他又拖著我向前跑，彎身
    拾起路旁的石頭，並對我表示如果我不放開他要以石頭扎我
    ，這時候，乙○○就趨身上來將被告的手制止住，搶下被告
    手中的石頭。此際，被告又掏出1 把剪刀往我方向刺，我當
    時有閃開。拉扯過程中我的腳部有被剪刀劃到」等語。而證
    人即稍後加入追捕被告之乙○○亦於偵查及本院證稱：被告
    與未○○扭打雙雙跌倒後，被告拿石頭要打未○○，為伊將
    被告手上之石頭揮落，後來被告又自褲子右後方拿出剪刀向
    伊及未○○揮舞，並說『不要過來』『不要過來』等語，其
    2 人就追捕被告之經過相符，而未○○與乙○○僅係偶然共
    同追捕被告而認識，且與被告均互不相識，當無共同誣指被
    告之可能；復參以未○○右腳板內側所受之傷害，經檢察官
    於訊問未○○時亦當場就該傷口拍照附卷，觀該傷口呈細長
    狀，顯係遭利刃所傷，而受傷位置在腳板內側，亦非遭擦撞
    所致，與未○○證述遭剪刀劃傷情節相符合。況上開過程，
    業經本院勘驗被告94年9 月20日警詢筆錄錄音帶之結果，被
    告對於遭追捕過程中有拿石頭、剪刀等物要嚇未○○及乙○○等情亦不否認，足見其事後辯稱剪刀是事後才拿出來的，
    沒有拿剪刀劃傷未○○，也沒有拿石頭恫嚇追捕之人等語，
    係事後卸責之詞，洵無足採。故被告為脫免逮捕，試圖以嘴
    巴咬未○○，並持石頭、剪刀恫嚇未○○、乙○○及持剪刀
    劃傷未○○之事實，應可認定。
(二)、另證人未○○於警詢時稱：「（被告）遭人追逐時有多次跌
    倒及撞擊路旁物品之情形，因此其頭部之傷是否為跌倒時碰
    撞他物所造成的這點我並不清楚，但我並沒有直接攻擊（被
    告）」、「因乙○○是後來才加入圍捕，所以我確定不是他
    造成的」等語，證人乙○○於本院審理中證稱：「（問：你
    看到被告摔倒，他有無受傷？）第1 次我沒有注意，第2 次
    他好像有摔到頭，警察好像有拿衛生紙給他擦」、「（問：
    被告在追捕過程中，有無被打？）無，他跌倒在地上，沒有
    人會打他，我也沒有看到任何人打他」等語明確，參以證人
    未○○於警詢表示被告既已遭警方逮捕且受傷，希望警方秉
    公處理即可等語，而證人乙○○於本院審理中亦表示當時有
    向被告說如果是冤枉的，就停下來等警察到再做說明等語，
    足見證人對被告並無成見，當無利用追捕被告過程將被告打
    傷之必要，況本件被告隨即為員警逮捕，並送醫救治，員警
    當場即知悉被告受傷，若被告有遭毆打之情事，為何不立即
    向員警表示，自不得以追捕過程受傷即遽指遭未○○毆打，
    再者，被告是否有準強盜犯行，與其受傷無涉，並不妨礙其
    告訴之權利，是被告辯稱係遭未○○毆打，未○○為防止其
    提起傷害告訴，故意誣指伊等語，不足採信。
(三)、被告在高雄縣鳳山市○○路21巷3 弄巷口，持螺絲起子破壞
    林秋萍自小客車車窗，竊取車內之汽車音響得手之事實，業
    據被害人林秋萍於警詢指述綦詳，且有贓物認領保管單在卷
    可按，堪以認定。而被告隨即騎乘機車準備逃逸，卻撞到蔡
    敏生停放於同巷弄8 號前之自小客車，此為被告所不否認，
    證人即車主蔡敏生於警詢及偵查中亦證述屬實。又被告於警
    詢時表示是因為被害人發現，緊張摔倒，騎機車去撞到電線
    桿，然後就跑給人家追等語；核與未○○於警詢中證稱：當
    時聽到車輛碰撞聲音就聽見有人高喊抓賊，看到被告騎乘機
    車撞上路口水銀燈柱後立即爬起並逃跑，所以就追上前去等
    語相符，足見被告係因行竊為人發覺，一時緊張騎車摔倒，
    被告當時尚未能離開現場，未○○隨即上前追捕，而嗣被告
    沿新富路580 巷轉入凱旋路，未○○亦一路緊跟在後，2 人
    並在新富路、凱旋路口發生拉扯及扭打，乙○○在此加入追
    捕被告行列後，被告又沿凱旋路逃逸，未○○及乙○○則一
    路跟隨在後，直至317 巷20號前因被告跌倒始停止，此段過
    程，業據未○○於警詢、偵查及乙○○於偵查、本院審理證
    述在卷，則被告自始至終均未能脫離他人之追躡，自與準強
    盜罪係「當場」脫免逮捕之構成要件相當，辯護人辯以未○○、乙○○均非竊盜被害人，未親眼目睹行竊過程，而係中
    途加入，並非當場等語，自不足採。
(四)、證人未○○於警詢、偵查中均已就追捕被告過程陳述綦詳，
    且於偵查中並具結作證，前後供述一致，與乙○○所證述之
    情節亦相符，上開案情已臻明瞭，是被告之辯護人聲請傳訊
    未○○，應無必要，附此敘明。綜上所述，被告上開犯行，
    堪以認定，應依法論處。
參、論罪科刑：
一、本件被告行為後，如附表三所示之刑法及相關法律均業經變
    更，並俱於95年7 月1 日施行，玆經整體比較結果，而依刑
    法第2 條第1 項規定，自應適用各該行為時法，亦即修正前
    之法至明。
二、扣案之螺絲起子3 支、剪刀1 支（附表一編號1 至8 行竊所
    攜帶之物）、剪刀1 支、T 字型扳手3 支、螺絲起子2 支（
    附表一編號9 、10行竊所攜帶之物）及老虎鉗1 支、鯉魚鉗
    1 支、T 字型扳手1 支、剪刀1 支（附表一編號11至19、附
    表二編號1 至7 行竊所攜帶之物），均為鐵製硬物，若持以
    攻擊他人，均足以對他人生命、身體造成危害，客觀上足以
    作為兇器，有卷附照片可按。是被告如附表一編號2 、4 所
    示之行為，已著手搜尋車內財物而因無法拔取音響未能得逞
    ，係犯刑法第321 條2 項、第1 項第3 款之攜帶兇器竊盜未
    遂罪，其餘如附表一、二之所為，則均係犯刑法第321 條第
    1 項第3 款之攜帶兇器竊盜罪。另被告如附表一編號2 至9
    、17、18持兇器破壞車門或車窗，使車門或車窗損壞不堪用
    之行為，均係犯刑法第354 條之毀損罪。被告先後如附表一
    、二所示之26次竊盜及10次毀損犯行，時間緊接，犯罪構成
    要件相同，顯均係基於概括犯意為之，為連續犯，均應依刑
    法第56條之規定，以一罪論，竊盜罪部分並從情節較重之加
    重竊盜既遂罪。被告破壞車門或車窗之目的在於竊取車內之
    物品，故被告如附表一編號2 至9 、17、18所犯2 罪間，有
    方法結果之牽連關係，應從一重之加重竊盜罪論處。公訴意
    旨雖未就被告所犯之毀損罪及如附表一編號11至19、附表二
    加重竊盜罪部分提起公訴，惟均與本院論罪科刑部分分別有
    牽連犯或連續犯之裁判上一罪關係，為起訴效力所及，自得
    併予審究，附此敘明。
三、按刑法第330 條所謂犯強盜罪，不僅指自始犯強盜罪者而言
    ，即依第329 條以強盜論者，亦包括之，故犯第329 條之準
    強盜罪如有刑法第321 條第1 項各款情形之一者，自應依刑
    法第330 條論處。被告攜帶上開螺絲起子竊取汽車音響，自
    應該當於刑法第321 條第3 款攜帶兇器之構成要件。本件被
    告於竊得汽車音響後，為人察覺，欲騎乘機車逃逸而摔倒，
    為脫免逮捕，竟持石頭作勢要襲擊未○○，並接續持剪刀揮
    舞，以此恫嚇追趕在後之未○○及乙○○，再於逃跑過程又
    持剪刀劃傷未○○，核其所為，係犯刑法第329 條之準強盜
    罪，而有刑法第321 條第1 項第3 款之加重情形，應依刑法
    第330 條第1 項之加重強盜罪論處。起訴書記載被告係犯同
    法第329 條之準強盜罪，尚有未洽，惟其基本事實同一，本
    院自應予審理，公訴人既已於本院審理中當庭更正起訴法條
    ，本院自毋庸再為變更之諭知。而被告以螺絲起子破壞林秋
    萍車窗，致令不堪用，係犯刑法第354 條之毀損罪。被告上
    開2 罪間，有方法結果之牽連關係，應從一重之加重強盜罪
    論處。
四、又被告所犯上開加重竊盜罪及加重強盜罪間，犯意各別，行
    為不同，應分論併罰。查被告前因竊盜案件，經臺灣高等法
    院高雄分院以90年度上訴字第1335號判處有期徒刑2 年3 月
    ，而經最高法院以91年度台上字第1583號駁回上訴確定，於
    93年12月10日縮刑期滿執行完畢，有臺灣高等法院被告前案
    紀錄表在卷可按，其受有期徒刑之執行完畢後，5 年以內再
    犯本案有期徒刑以上之各罪，均為累犯，應依刑法第47條之
    規定，均加重其刑。爰審酌被告年紀尚輕，竟已多次因竊盜
    案件入監服刑，有上述前案紀錄表可按，素行不佳，仍不思
    以己力獲取所需，此次除竊得機車供己代步用外，竟利用汽
    車竊案被害人為省麻煩不願報警之心態，持客觀上足供兇器
    使用之工具，破壞停放路邊之車輛車窗及車門方式，竊取車
    內財物變賣，且次數頻仍，犯後又飾詞卸責，僅坦認部分犯
    行，顯見無悔改之意，且為脫免逮捕，竟當場施強暴、脅迫
    於他人，實不宜寬貸等一切情狀，分別量處如主文所示之刑
    ，並定其應執行之刑。
五、另公訴人雖於本院審理中請求判命被告入勞動處所施以強制
    工作等語。然衡本件被告之犯罪情節，認對被告量處之徒刑
    ，已屬罪刑相當，並足以體現司法正義，契合社會感情，諭
    知被告強制工作既非矯正其竊盜犯行之唯一方法，並審酌藉
    強制工作手段以矯正被告犯罪習性應合乎一定之比例，並求
    得法益間之均衡等情綜合以觀，本院認尚無對被告宣告強制
    工作之必要，併予敘明。
六、扣案之螺絲起子共5 支、剪刀共3 支、T 字型扳手共4 支、
    老虎鉗1 支、鯉魚鉗1 支、手套共2 付、手電筒共3 支及萬
    能鎖1 支，均為被告所有，分別如前述各供被告所為附表一
    、二所示之加重竊盜及準強盜犯行所用之物，亦據其供陳在
    卷，自應依刑法第38條第1 項第2 款之規定，宣告沒收。
肆、另移送併辦（95年度偵字第3778、5430號）意旨略以：被告
    於不詳時間，在高雄市或高雄縣鳳山市等地，以開啟他人之
    大貨車車門及破壞自小客車車窗之方式，竊取數位接收盒1
    組、手機4 支、遙控器2 枚、數位相機1 台、無線電對講機
    2 台得手後伺機變賣，而認被告涉有竊盜犯行等語。惟被告
    之自白並不得作為有罪判決之惟一證據，刑事訴訟法第156
    條第2 項定有明文。是此部分被告究竟分幾次所竊得、被害
    人為何人，均未說明其認定之依據，況是否為被告所竊取，
    亦非單憑被告之自白即得作為認定被告有罪之依據。此外，
    本院復查無其他積極證據，足認被告有公訴人所指此部分之
    犯行，此部分不能證明被告犯罪，自應由檢察官另行依法處
    理。
據上論斷，應依刑事訴訟法第299 條第1 項前段，刑法第2 條第
1 項前段、第321 條第1 項第3 款、第330 條第1 項、第354 條
，修正前刑法第56條、第55條、第47條、第51條第5 款，罰金罰
鍰提高標準條例第1 條前段，判決如主文。
本案經檢察官丙○○到庭執行職務。
中    華    民    國    95    年    8     月    11    日
                  刑事第十五庭  審判長法  官   唐照明
                                      法  官   呂憲雄
                                      法  官   陳筱蓉
以上正本證明與原本無異。
如不服本判決，應於收受送達後10日內向本院提出上訴書狀。
中    華    民    國    95    年    8     月    11    日
                                      書記官   林麗文
附錄本件論罪科刑適用之法條
刑法第321條
犯竊盜罪而有左列情形之一者，處6 月以上、5 年以下有期徒刑
：
一  於夜間侵入住宅或有人居住之建築物、船艦或隱匿其內而犯
    之者。
二  毀越門扇、牆垣或其他安全設備而犯之者。
三  攜帶兇器而犯之者。
四  結夥三人以上而犯之者。
五  乘火災、水災或其他災害之際而犯之者。
六  在車站或埠頭而犯之者。
前項之未遂犯罰之。
刑法第330條
犯強盜罪而有第321 條第1 項各款情形之一者，處7 年以上有期
徒刑。
前項之未遂犯罰之。
刑法第354條
毀棄、損壞前二條以外之他人之物或致令不堪用，足以生損害於
公眾或他人者，處2 年以下有期徒刑、拘役或5 百元以下罰金。
附表一：
   ┌─┬───┬────┬────┬───────────┐
   │編│ 犯罪 │ 犯罪   │ 被害人 │  竊取手法及失竊物品  │
   │號│ 時間 │ 地點   │        │                      │
   ├─┼───┼────┼────┼───────────┤
   │1 │94年9 │高雄縣鳳│地○○  │以螺絲起子開啟電門，竊│
   │  │月12日│山市黃埔│        │取地○○之重型機車（引│
   │  │夜間某│公園附近│        │擎號碼：SA25AU－109720│
   │  │時許  │        │        │號，竊得時已懸掛林志興│
   │  │      │        │        │所有之YAS －895 車牌，│
   │  │      │        │        │行竊時另攜帶2 支螺絲起│
   │  │      │        │        │子及剪刀1 支）        │
   ├─┼───┼────┼────┼───────────┤
   │2 │94年9 │高雄縣鳳│子○○  │以螺絲起子破壞子○○所│
   │  │月13日│山市新康│        │有車牌號碼9073－MH自小│
   │  │上午5 │街146 號│        │客車之車窗，欲竊取車內│
   │  │時40分│前      │        │汽車音響，然無法拔取而│
   │  │許    │        │        │未能得逞（尚有攜帶另2 │
   │  │      │        │        │支螺絲起子及剪刀1 支）│
   ├─┼───┼────┼────┼───────────┤
   │3 │同上日│高雄縣鳳│天○○  │同上手法欲竊取天○○所│
   │  │上午6 │山市國富│        │有車牌號碼B6－0245號自│
   │  │時    │路21巷3 │        │小客車內汽車音響1 台得│
   │  │      │弄停車場│        │手                    │
   ├─┼───┼────┼────┼───────────┤
   │4 │同上  │同上    │丑○○  │同上手法竊取丑○○所有│
   │  │      │        │        │1162－EF號自小客車內汽│
   │  │      │        │        │車音響，然因無法拔取而│
   │  │      │        │        │未能得逞              │
   ├─┼───┼────┼────┼───────────┤
   │5 │同上  │同上    │癸○○  │同上手法竊取癸○○使之│
   │  │      │        │        │之VH－6767號自小客車內│
   │  │      │        │        │之汽車音響1台得手     │
   ├─┼───┼────┼────┼───────────┤
   │6 │同上  │高雄縣鳳│卯○○  │同上手法竊取卯○○使用│
   │  │      │山市國富│        │之VM－6037號自小客車內│
   │  │      │路21巷3 │        │之汽車音響1台得手     │
   │  │      │弄8 號前│        │                      │
   ├─┼───┼────┼────┼───────────┤
   │7 │同上  │同上    │戊○○  │同上手法竊取戊○○所有│
   │  │      │        │        │E3－9627號自小客車內汽│
   │  │      │        │        │車音響1台得手         │
   ├─┼───┼────┼────┼───────────┤
   │8 │同上  │高雄縣鳳│己○○  │同上手法竊取己○○所有│
   │  │      │山市國富│        │ZU－3173號自小客車內汽│
   │  │      │路自由市│        │車音響1台得手         │
   │  │      │場前    │        │                      │
   ├─┼───┼────┼────┼───────────┤
   │9 │94年10│高雄縣鳳│庚○○  │攜帶螺絲起子2 支、剪刀│
   │  │月23日│山市仁愛│        │1 支、T 字型扳手3 支、│
   │  │晚上11│路11號旁│        │手套1 付、手電筒2 支、│
   │  │時20分│        │        │萬能鎖1 支，以破壞車門│
   │  │許    │        │        │之方式，竊取庚○○所有│
   │  │      │        │        │GV －1272 自小客車內汽│
   │  │      │        │        │車音響1 台得手        │
   ├─┼───┼────┼────┼───────────┤
   │10│同上  │同上    │寅○○  │同上手法竊取寅○○所有│
   │  │      │        │        │P4－8968號自小客車內之│
   │  │      │        │        │黑色膠帶5 卷得手（毀損│
   │  │      │        │        │部分未據告訴）        │
   ├─┼───┼────┼────┼───────────┤
   │11│94年12│高雄市三│黃○○  │攜帶老虎鉗1 支、鯉魚鉗│
   │  │月中旬│民區建國│        │1 支、T 字型扳手1 支、│
   │  │某日凌│二路10號│        │剪刀1 支、手套1 付及手│
   │  │晨3 時│前      │        │電筒1 支，以破壞車窗之│
   │  │許    │        │        │方式，竊取黃○○所有ZJ│
   │  │      │        │        │－2615號自小客車內黑色│
   │  │      │        │        │手提袋1 只、NOKIA3230 │
   │  │      │        │        │型手機1 支（序號355694│
   │  │      │        │        │000000000） 及鑰匙1 串│
   │  │      │        │        │得手（毀損部分未據告訴│
   │  │      │        │        │）                    │
   ├─┼───┼────┼────┼───────────┤
   │12│94年12│高雄市三│玄○○  │攜帶同上物品，以破壞車│
   │  │月28日│民區中山│        │門之方式，竊取玄○○所│
   │  │晚上11│路與建國│        │有ZM－0351號自小客車內│
   │  │時許  │路口    │        │之數位電視主機1 台得手│
   │  │      │        │        │（毀損部分未據告訴）  │
   ├─┼───┼────┼────┼───────────┤
   │13│95年1 │高雄市三│甲○○  │同上手法竊取甲○○所有│
   │  │月14日│民區河北│        │8S－1231號自小客車內汽│
   │  │下午2 │一路232 │        │車音響1 台及指甲修護組│
   │  │時許  │號前    │        │1 個得手（毀損部分未據│
   │  │      │        │        │告訴）                │
   ├─┼───┼────┼────┼───────────┤
   │14│95年1 │高雄市前│宇○○  │同上手法竊取宇○○所有│
   │  │月16日│鎮區英德│        │0586－ML號自小客車內音│
   │  │晚上8 │街737 巷│        │響主機操作面板1個得手 │
   │  │時18分│巷口    │        │（毀損部分未據告訴）  │
   │  │許    │        │        │                      │
   ├─┼───┼────┼────┼───────────┤
   │15│95年1 │高雄市新│酉○○  │同上手法竊取酉○○所有│
   │  │月27日│興區中山│        │6K－4493號自小客車內灰│
   │  │某時許│路與六合│        │色照相機1 台得手（毀損│
   │  │      │路口    │        │部分未據告訴）        │
   ├─┼───┼────┼────┼───────────┤
   │16│95年2 │高雄市新│巳○○  │攜帶同上物品，以破壞車│
   │  │月2 日│興區河南│        │窗之方式，竊取巳○○所│
   │  │凌晨零│路與開封│        │有W4－5188號自小客車內│
   │  │時30分│路口    │        │汽車音響1 台、NOKIA88 │
   │  │許    │        │        │55型手機1 支（序號3506│
   │  │      │        │        │0000000000）得手（毀損│
   │  │      │        │        │部分未據告訴）        │
   ├─┼───┼────┼────┼───────────┤
   │17│同上日│高雄市三│丁○○  │同上手法竊取丁○○所有│
   │  │上午4 │民區建國│        │F7－9256號自小客車內汽│
   │  │時許  │二路13號│        │車音響1 台、音響遙控器│
   │  │      │前      │        │1 支得手              │
   ├─┼───┼────┼────┼───────────┤
   │18│同上日│高雄市三│辰○○  │同上手法竊取辰○○所有│
   │  │上午4 │民區建國│        │JV－0521號自小客車內汽│
   │  │時許  │二路16號│        │車音響1 台、手電筒1 支│
   │  │      │前      │        │得手                  │
   ├─┼───┼────┼────┼───────────┤
   │19│同上日│同上    │Ｂ○○  │同上手法竊取Ｂ○○所有│
   │  │上午5 │        │        │ZW－5521號自小客車內汽│
   │  │時11分│        │        │車音響遙控器1 支、指甲│
   │  │許    │        │        │美容修護組1 組及車用數│
   │  │      │        │        │位電視接收器1 組得手（│
   │  │      │        │        │毀損部分未據告訴）    │
   └─┴───┴────┴────┴───────────┘
附表二：
   ┌─┬───┬────┬────┬───────────┐
   │編│ 犯罪 │ 犯罪   │ 被害人 │  竊取手法及失竊物品  │
   │號│ 時間 │ 地點   │        │                      │
   ├─┼───┼────┼────┼───────────┤
   │1 │95年1 │高雄市三│戌○○  │攜帶老虎鉗1 支、鯉魚鉗│
   │  │月11日│民區同協│        │1 支、字型扳手1 支、剪│
   │  │上午6 │路與康平│        │刀1 支、手套1 付及手電│
   │  │時許  │路口    │        │筒1 支，以破壞車門之方│
   │  │      │        │        │式，竊取戌○○所有058 │
   │  │      │        │        │－FB號營業大客車內無線│
   │  │      │        │        │電對講機1 組得手（毀損│
   │  │      │        │        │部分未據告訴）        │
   ├─┼───┼────┼────┼───────────┤
   │2 │95年1 │高雄市三│壬○○  │同上手法竊取壬○○所有│
   │  │月15日│民區同協│        │993 －FB號營業大客車內│
   │  │凌晨2 │路與康平│        │無線電對講機1 組得手（│
   │  │時許  │路口    │        │毀損部分未據告訴）    │
   ├─┼───┼────┼────┼───────────┤
   │3 │95年1 │高雄縣鳳│宙○○  │同上手法竊取宙○○所使│
   │  │月20日│山市自由│        │用之曳引車內無線電對講│
   │  │某時許│路捷運工│        │機2 台得手（毀損部分未│
   │  │      │地      │        │據告訴）              │
   ├─┼───┼────┼────┼───────────┤
   │4 │95年1 │高雄市鳳│Ａ○○  │同上手法竊取Ａ○○所有│
   │  │月27日│山市中正│        │ZO－4545號自小客車內無│
   │  │某時許│路      │        │線電對講機1 台得手（毀│
   │  │      │        │        │損部分未據告訴）      │
   ├─┼───┼────┼────┼───────────┤
   │5 │同上日│高雄市三│午○○  │同上手法竊取午○○所有│
   │  │某時許│民區同協│        │996 －FB營業大客車內無│
   │  │      │路與康平│        │線電對講機1 台得手（毀│
   │  │      │街口    │        │損部分未據告訴）      │
   ├─┼───┼────┼────┼───────────┤
   │6 │同上日│高雄市三│辛○○  │攜帶同上物品，以破壞車│
   │  │某時許│民區同協│        │窗之方式，竊取辛○○所│
   │  │      │路與同盟│        │有990 －FB營業大客車內│
   │  │      │路口    │        │無線電對講機1 台得手（│
   │  │      │        │        │毀損部分未據告訴）    │
   ├─┼───┼────┼────┼───────────┤
   │7 │同上日│高雄市三│Ｃ○○  │攜帶同上物品，以破壞車│
   │  │某時許│民區建國│        │門之方式，竊取Ｃ○○所│
   │  │      │路與民族│        │有3560－ME自小貨車內無│
   │  │      │路口    │        │線電對講機1 台及汽車音│
   │  │      │        │        │響1 台得手（毀損部分未│
   │  │      │        │        │據告訴）              │
   └─┴───┴────┴────┴───────────┘
附表三：
┌──────┬─────────────┬─────────────┬───────┬────┐
│相關變更條文│行為時法（下稱舊法）之內容│裁判時法（下稱新法）之內容│比  較  理  由│備    註│
├──────┼─────────────┼─────────────┼───────┼────┤
│【罰金刑貨幣│依法律應處罰金、罰鍰者，就│中華民國94年1 月7 日法修正│刑法之貨幣單位│經按現行│
│單位之變更】│其原定數額得提高為2 倍至10│施行後，刑法分則編所定罰金│由「元（指銀元│法規所定│
│罰金罰鍰提高│倍（刑法乃係定明10倍）。第│之貨幣單位為新臺幣。94年1 │）」變更為「新│貨幣單位│
│標準條例第1 │1 條所定得提高倍數之規定，│月7 日刑法修正時，刑法分則│臺幣」，且刑法│折算新臺│
│條前段、第5 │於本條例修正後制定之法律，│編未修正之條文定有罰金者，│分則之罰金數額│幣標準條│
│條→刑法施行│不適用之；本條例修正前公布│自94年1 月7 日刑法修正施行│，亦視該分則先│例第2 條│
│法第1 之1條 │之法律，於本條例修正後修正│後，就其所定數額提高為30倍│前曾修正與否，│之規定折│
│第1 項、第2 │其罰金罰鍰數額或法律經全部│。但72年6 月26日至94年1 月│而分別提高3 或│算後等值│
│項          │修正而其罰金罰鍰數額未予變│7 日新增或修正之條文，就其│30倍。        │，是以新│
│            │更者，亦同。              │所定數額提高為3 倍。      │              │法並未較│
│            │                          │                          │              │有利。  │
├──────┼─────────────┼─────────────┼───────┼────┤
│刑法第33條第│罰金：（銀元）1 元以上。  │罰金：新臺幣1000元以上…。│罰金刑之下限，│舊法有利│
│5 款：罰金刑│                          │                          │由銀元10元（亦│        │
│下限變更    │                          │                          │經提高）即新臺│        │
│            │                          │                          │幣30元，提高為│        │
│            │                          │                          │新臺幣1000元  │        │
├──────┼─────────────┼─────────────┼───────┼────┤
│ 【牽連犯】 │第55條：一行為而觸犯數罪名│第55條：一行為而觸犯數罪名│新法僅保留想像│被告所犯│
│            │，或犯一罪而其方法或結果之│者，從一重處斷。但不得科以│競合犯，而刪除│2 罪間，│
│            │行為犯他罪名者，從一重處斷│較罪名所定最輕本刑以下之刑│連續犯之規定。│依新法須│
│            │。                        │。                        │              │分論併罰│
│            │                          │                          │              │，依舊法│
│            │                          │                          │              │則僅從一│
│            │                          │                          │              │重罪處斷│
│            │                          │                          │              │，是舊法│
│            │                          │                          │              │有利。  │
├──────┼─────────────┼─────────────┼───────┼────┤
│ 【連續犯】 │第56條：連續數行為而犯同一│（刪除）                  │新法刪除連續犯│被告先後│
│            │之罪名者，以一罪論。但得加│                          │之規定。      │多次之犯│
│            │重其刑至2 分之1 。        │                          │              │行，依新│
│            │                          │                          │              │法須分論│
│            │                          │                          │              │併罰，依│
│            │                          │                          │              │舊法則僅│
│            │                          │                          │              │論一罪，│
│            │                          │                          │              │是舊法有│
│            │                          │                          │              │利。    │
├──────┼─────────────┼─────────────┼───────┼────┤
│【累犯規定變│受有期徒刑之執行完畢，或受│受徒刑之執行完畢，或一部之│新修正刑法第47│新法並未│
│更】修正前刑│無期徒刑或有期徒刑一部之執│執行而赦免後，5 年以內故意│條第1 項規定已│較有利於│
│法第47條→修│行而赦免後，5 年以內再犯有│再犯有期徒刑以上之罪者，為│將過失犯排除於│被告    │
│正後刑法第47│期徒刑以上之罪者，為累犯，│累犯，加重本刑至2 分之1。 │累犯適用之外，│        │
│條第1 項    │加重本刑至2 分之1。       │                          │則過失犯罪在累│        │
│            │                          │                          │犯之評價已為變│        │
│            │                          │                          │更，依刑法第2 │        │
│            │                          │                          │條第1 項但書規│        │
│            │                          │                          │定，行為後法律│        │
│            │                          │                          │有變更，且行為│        │
│            │                          │                          │後之法律有利於│        │
│            │                          │                          │行為人者，本應│        │
│            │                          │                          │適用最有利於行│        │
│            │                          │                          │為人之法律。本│        │
│            │                          │                          │件被告犯罪行為│        │
│            │                          │                          │係於刑法修正前│        │
│            │                          │                          │，因被告前係因│        │
│            │                          │                          │故意犯凐滅證據│        │
│            │                          │                          │醉案件，經法院│        │
│            │                          │                          │判決確定，於刑│        │
│            │                          │                          │之執行完畢後，│        │
│            │                          │                          │5 年內復故意犯│        │
│            │                          │                          │本件有期徒刑以│        │
│            │                          │                          │上之罪，無論依│        │
│            │                          │                          │修正前刑法第47│        │
│            │                          │                          │條規定或修正後│        │
│            │                          │                          │刑法第47條第1 │        │
│            │                          │                          │項規定，均構成│        │
│            │                          │                          │累犯，是以新法│        │
│            │                          │                          │並未較有利於被│        │
│            │                          │                          │告。          │        │
├──────┼─────────────┼─────────────┼───────┼────┤
│刑法第51條第│宣告多數有期刑者，於各刑中│宣告多數有期刑者，於各刑中│新法為兼顧數罪│舊法有利│
│5 款：宣告多│之最長期以上，各刑合併之刑│之最長期以上，各刑合併之刑│併罰及單純數罪│        │
│數有期徒刑之│期以下，定其刑期。但不得逾│期以下，定其刑期。但不得逾│之區別，及刑法│        │
│定應執行刑  │20年。                    │30年。                    │衡平原則，乃對│        │
│            │                          │                          │於有期徒刑合併│        │
│            │                          │                          │定應執行刑之上│        │
│            │                          │                          │限予以提高至30│        │
│            │                          │                          │年，與舊法上限│        │
│            │                          │                          │20年相比較，被│        │
│            │                          │                          │告行為後之新法│        │
│            │                          │                          │顯不利於被告。│        │
└──────┴─────────────┴─────────────┴───────┴────┘


司法院資訊處製作；財團法人民間司法改革基金會備份。
